【裁判字號】    92,上,654
【裁判日期】    921014
【裁判案由】    塗銷抵押權登記
【裁判全文】
臺灣高等法院民事判決                              九十二年度上字第六五四號
    上  訴  人  丙○○
    被  上訴人  乙○○
                甲○○
右當事人間請求塗銷抵押權登記事件，上訴人對於中華民國九十二年四月二十四日臺
灣士林地方法院九十一年度訴字第一五五一號第一審判決提起上訴，經本院於九十二
年九月三十日言詞辯論終結，判決如左：
    主      文
上訴駁回。
第二審訴訟費用由上訴人負擔。
    事      實
甲、上訴人方面：
壹、聲明：
一、原判決廢棄。
二、判令被上訴人乙○○、甲○○間就台北市○○區○○段三小段二一四、二一五、
    二一七、二二七、二二七之一、二三四、二四五、二四七、二四八、二五○、二
    五一、二五七、二五八、二五九、三三五、三三五之一、三三五之四地號十七筆
    土地（下稱系爭十七筆土地）所為抵押權登記予以塗銷。
貳、陳述：除與原判決記載相同者外，補稱略以：
一、原判決認定上訴人係第三人，應負舉證之責，殊感庇護違法之嫌，顯與法院主持
    公正、正義之宗旨背道而馳也！按上訴人依據檢察官之通緝書之通緝事實，及台
    北市松山區地政事務所關於被上訴人乙○○偽報遺失之相關資料，足證構成犯罪
    之事證。符合民事訴訟法第二百八十一條之規定，法律上推定之事實無反證者，
    無庸舉證。
參、證據：援用原審出者。
乙、被上訴人方面：
Ａ、被上訴人乙○○：未於言詞辯論期日到場，亦未提出書狀作何聲明或陳述。
Ｂ、被上訴人甲○○方面：
壹、聲明：上訴駁回。
貳、陳述：除與原判決記載相同者外，補稱略以：
一、被上訴人與另一被上人乙○○間存有借貸關係，乙○○因而以系爭十七筆土地設
    定抵押權予被上訴人，該筆借款係由被上訴人妹妹之帳戶提出，並透過代書轉交
    乙○○。
參、證據：援用原審出者。
    理      由
一、被上訴人乙○○經合法通知，未於言詞辯論期日到場，核無民事訴訟法第三百八
    十六條各款所列情形，爰依上訴人之聲請，由其一造辯論而為判決。
二、上訴人主張：被上訴人乙○○於民國八十年七月九日將其所有坐落台北市○○區
    ○○段三小段214.215.217.227.227-1.234.245.247.248.250.251.257.258.259.
    335.335-1.335-4等地號十七筆土地（下稱系爭十七筆土地）應有部分為上訴人
    乙○○竟於八十年十二月間向臺北市松山地政事務所偽報遺失補發系爭十七筆土
    地之所有權狀，並於八十一年三月九日串通被上訴人陳子斌，持該補發之土地所
    有權狀，以系爭十七筆土地為被上訴人甲○○設定本金最高限額新臺幣（下同）
    三百六十萬元之抵押權。被上訴人間之抵押權為虛偽設定，依法應屬無效，爰起
    訴請求判決如上訴聲明二所示。
    被上訴人甲○○對被上訴人乙○○以其所有系爭十七筆土地應有部分，於八十一
    年三月九日為其設定系爭抵押權之情不爭執，但否認其與乙○○係虛偽設定抵押
    權，辯以：其經由訴外人張秀杉代書借款三百萬元予乙○○，乙○○乃為其設定
    系爭抵押權等語。
    （原審為上訴人敗訴之判決，上訴人提起上訴。）
三、查被上訴人乙○○於八十年五月一日以系爭227-1.248.251.335-1.335-4.338，
    等地號土地應有部分為上訴人設定本金最高限額五百萬元抵押權；於八十年七月
    九日以系爭214.217.22等7地號土地應有部分為上訴人設定債權額五百萬元之抵
    押權；於八十年八月八日以系爭215.234.245.247.250.257.258.259.335等地號
    土地應有部分為上訴人設定債權額一千五百萬元之抵押權。被上訴人乙○○於八
    十年十一月二十二日以其持有系爭214等地號土地所有權狀，因不慎於八十年八
    月二十一日在自宅滅失為由，向台北市松山地政事務所聲請補發權狀，及被上訴
    人乙○○於八十一年三月九日以系爭214等十七筆土地應有部分為被上訴人甲○
    ○設定本金最高限額三百六十萬元之抵押權等情，有上訴人提出之土地登記簿謄
    本及台北市松山地政事務所九十二年一月三日北市松地三字第09131900600號函
    檢附之乙○○切結書等可稽，堪認為真正。
四、上訴人主張被上訴人乙○○與甲○○係虛偽設定系爭本金最高限額三百六十萬元
    之抵押權，請求塗銷被上訴人甲○○之系爭抵押權云云。被上訴人甲○○否認係
    虛偽設定，並以上開情詞置辯。經查：
１、按第三人主張表意人與相對人通謀而為虛偽意思表示者，該第三人應負舉證之責
    （最高法院四十八年台上字第二九號判例意旨參照）。
２、上訴人以被上訴人乙○○向松山地政事務所偽報遺失權狀及乙○○經台灣台北地
    方法院檢察署九十一年五月三十日北檢茂調緝字第一七五七號通緝書主張被上訴
    人乙○○、甲○○間係虛偽設定本件抵押權。
３、經查被上訴人乙○○於八十年十一月二十二日以其持有系爭214等地號土地所有
    權狀，因不慎於八十年八月二十一日在自宅滅失為由，向台北市松山地政事務所
    聲請補發權狀，如與事實不符，即乙○○持有之原權狀並非滅失，而乙○○以滅
    失為由聲請補發，乃乙○○有無涉及偽造文書之刑責，尚難以此認乙○○與甲○
    ○共謀虛偽設定抵押權。又台灣台北地方法院檢察署九十一年五月三十日北檢茂
    調緝字第一七五七號通緝書所載通緝事實為「被告（乙○○）於八十年八月八日
    交土地所有權狀予告訴人（即本件上訴人）保管後，被告竟向松山區地政事務所
    偽報遺失補發，另設定抵押權予甲○○，經傳拘無著通緝之」，此亦無從證明被
    上訴人甲○○係與乙○○通謀虛偽意思表示而設定系爭抵押權。
４、上訴人所舉證據尚無從證明被上訴人甲○○與乙○○係虛偽設定系爭抵押權。
五、綜上所述，上訴人主張為不足採，其執此主張應塗銷甲○○系爭抵押權，即屬無
    據，不應准許。原審為上訴人敗訴之判決，並無不合。上訴意旨指摘原判決不當
    ，求予廢棄改判，為無理由，應予駁回。
六、本件事證已明，兩造其餘攻擊防禦方法經核與本判決之結果不生影響，爰不一一
    論列。
七、據上論結，本件上訴為無理由，依民事訴訟法第四百六十三條、第三百八十五條
    第一項前段、第四百四十九條第一項、第七十八條，判決如主文。
中      華      民      國    九十二    年      十      月      十四    日
                                  民事第十一庭
                                      審判長法  官  吳  景  源
                                            法  官  連  正  義
                                            法  官  滕  允  潔
正本係照原本作成。
如不服本判決，應於收受送達後二十日內向本院提出上訴書狀，其未表明上訴理由者
，應於提出上訴後二十日內向本院補提理由書狀（均須按他造當事人之人數附繕本）
上訴時應提出委任律師或具有律師資格之人之委任狀；委任有律師資格者，另應附具
律師資格證書及釋明委任人與受任人有民事訴訟法第四百六十六條之一第一項但書或
第二項（詳附註）所定關係之釋明文書影本。
中      華      民      國    九十二    年      十      月     十五     日
                                            書記官 黃  麗  玲
附註：
民事訴訟法第四百六十六條之一（第一項、第二項）：
對於第二審判決上訴，上訴人應委任律師為訴訟代理人。但上訴人或其他法定代理人
具有律師資格者，不在此限。
上訴人之配偶、三親等內之血親、二親等內之姻親，或上訴人為法人、中央或地方機
關時，其所屬專任人員具有律師資格並經法院認為適當者，亦得為第三審訴訟代理人
。


司法院資訊處製作；財團法人民間司法改革基金會備份。
